臺灣高等法院民事判決　　　　　　　　　 94年度上國字第8號
上　訴　人　甲○○
訴訟代理人　莊柏林律師
被上訴人　　台北市政府地政處
法定代理人　紀聰吉
訴訟代理人　莊克生
　　　　　　楊春吉
上列當事人間，因請求國家賠償事件，上訴人對於中華民國93年
9月6日臺灣臺北地方法院93年度國字第14號第一審判決，提起上
訴，經本院於94年8月2日言詞辯論終結，判決如下：
    主  文
上訴駁回。
第二審訴訟費用由上訴人負擔。
    事實及理由
一、上訴人起訴主張：被上訴人於民國79年間實施地籍圖重測，
    將上訴人所有坐落台北市北投區○○○○段479-8、-11、-1
    4地號、面積依序為 5平方公尺、46平方公尺、及8平方公尺
    等三筆土地，整編為台北市○○區○○段 4小段25地號、面
    積64.99平方公尺土地(以下稱系爭土地)；經查479-8地號土
    地於68年3月10日分割時，係坐落於479地號土地之左側；47
     9-11地號土地於73年10月12日自479-4地號土地分割而出，
    而479-4地號土地於68年3月10日分割時，係坐落於479 -2地
    號土地左側；至於479-14地號土地係73年10月12日自479 -6
    地號土地分割而出，而479-6地號土地於68年3月10日分割時
    ，係坐落479 -1地號土地左側。又依台北市政府工務局就門
    牌號碼為台北市北投區○○○路 ○段40巷43弄1、3、5、7號
    建物（以下稱系爭建物）所核發之使用執照，明確記載坐落
    之基地，為479、479-1、-2等三筆土地，堪認系爭土地自始
    至終均獨立於前開系爭四棟建物所坐落基地之外，非屬系爭
    建物之基地。不料，系爭土地經重測整編後竟成為系爭建物
    之坐落基地，使上訴人客觀上喪失 64.99平方公尺可使用之
    土地，上訴人空有土地所有權人之名，而無土地所有權使用
    收益之實，被上訴人實施土地重測，已嚴重侵害上訴人合法
    權益，構成國家賠償法第2條第2項前段所定之情事。依93年
    1月間每平方公尺公告現值新台幣(以下同）65,000元計算，
    被上訴人應賠償上訴人 4,224,350元，經上訴人依國家賠償
    法第10條第 1項規定，先向被上訴人請求賠償，為被上訴人
    所拒；為此，依同法第2條第2項前段、第 7條、及第11條之
    規定，求為命上訴人應給付上訴人 4,224,350元本息之判決
    ；並聲明：(一)原判決廢棄，(二)被上訴人應給付上訴人4,
     224,350元並自民國92年7月5日起至清償日止，按週年利率
    5%計算之利息。(三)第一、二審訴訟費用，由被上訴人負擔
    。(四)願供擔保請求宣告假執行。
二、被上訴人則以：上訴人於民國68年3月間起造系爭四棟建物
    時，將所有重測前坐落台北市北投區○○○○段479-2、-1
    、479地號之土地，向台北市士林地政事務所申請一般分割
    出479-4、-6、-8地號土地，分割後之479、479-1、-2等三
    筆建築基地面積，合計為0.0584公頃，台北市政府工務局建
    築管理處所核發68使字第1415號系爭建物之使用執照，所載
    基地面積為0.060453公頃，系爭四棟建物基地使用面積，與
    上訴人自行申請分割之面積，顯然已有不符；而系爭土地係
    於78、79年間始由被上訴人實施重測、整編，且系爭土地係
    經被上訴人之測量大隊以重測前、後之地籍圖比對結果，重
    測成果並無不符，上訴人所有系爭土地為系爭四棟建物所占
    用，要非辦理地籍圖重測所致，被上訴人並無故意或過失侵
    害上訴人權利之事實，自無國家賠償法之適用等語，資為抗
    辯；並聲明：(一)上訴駁回。(二)第二審訴訟費用由上訴人
    負擔。
三、上訴人主張被上訴人於民國79年間實施地籍圖重測，將上訴
    人所有坐落台北市北投區○○○○段479 -8、-11、-14之面
    積依序為5平方公尺、46平方公尺、及8平方公尺等三筆土地
    ，整編為台北市○○區○○段4小段25地號、面積64.99平方
    公尺土地之事實，為被上訴人所不爭執，且有系爭土地登記
    謄本、被上訴人79年5月2日北市地測字第 18739號書函在卷
    (原審卷第8、9頁)為憑；上訴人主張之上開事實，應堪信為
    真實。
四、上訴人主張被上訴人於79年間將上訴人所有坐落台北市北投
    區○○○○段479-8、-11、 -14等三筆土地，重測、整編為
    系爭土地，使原坐落於479、479-1、-2地號土地上之系爭四
    棟建物之部分基地，坐落於系爭土地上，致上訴人無法使用
    系爭土地，而受有損害；被上訴人則以上訴人之配偶黃李惜
    為原土地所有權人，於被上訴人依法實施土地重測、整編，
    曾接獲通知到場指界，被上訴人將測量結果公告30日無人異
    議而確定，被上訴人並無侵害上訴人之權益等語為抗辯；經
    查：
(一)上訴人之配偶黃李惜為重測前479、479-1、-2等三筆面積合
    計1231平方公尺之土地所有權人，於67年間申請為建造系爭
    四棟建物之基地，經准核發67建北投字第 188號建築執照，
    其基地使用面積為604.53平方公尺；68年3月7日申請一般分
    割出479-8、-9、-6、-7、-4、-5，分割後之479為315平方
    公尺、479-1為114平方公尺、479-2為155平方公尺等三筆土
    地面積合計為584平方公尺，同月23日又申請自分割後之479
    地號土地再分割出479-10地號，479地號土地僅餘312平方公
    尺，與分割後之479-1、-2地號土地合計為581平方公尺，與
    所核發建築執照之基地使用面積，已有不符、減少 23.53平
    方公尺等事實，有臺北市士林地政事務所87年7月4日北市地
    二字第8760701500號函影在卷(原審卷第73至第75頁)為憑。
(二)按：重新實施地籍測量時，土地所有權人應於地政機關通知
    之限期內，自行設立界標，並到場指界。逾期不設立界標或
    到場指界者，得依：(一)鄰地界址。(二)現使用人之指界。
    (三)參照舊地籍圖。(四)地方習慣之順序逕行施測。土地所
    有權人因設立界或到場指界發生界址爭議時，準用第59條第
     2項規定處理之。重新實施地籍測量之結果，應予公告，其
    期間為三十日。土地所有權人認為前項測量結果有錯誤，除
    未依前條之規定設立界標或到場指界者外，得於公告期間內
    ，向該管地政機關繳納複丈費，聲請複丈。經複丈者，不得
    再聲請複丈。逾公告期間未經聲請複丈，或複丈結果無誤或
    經更正者，地政機關應即據以辦理土地標示變更登記。土地
    法第46條之2、之3分別著定有明文。又：依土地法第46條之
    1至第46條之3之規定所為地籍圖重測，純為地政機關基於職
    權提供土地測量技術上之服務，將人民原有土地所有權範圍
    ，利用地籍調查及測量等方法，將其完整正確反映於地籍圖
    ，初無增減人民私權之效力。故縱令相鄰土地所有權人於重
    新實施地籍測量時，均於地政機關通知之期限內到場指界，
    毫無爭議，地政機關依照規定，已依其共同指定之界址重新
    實施地籍測量。則於測量結果公告期間內即令土地所有權人
    以指界錯誤為由，提出異議，測量結果於該公告期間屆滿後
    即行確定，地政機關應據以辦理土地標示變更登記。惟有爭
    執之土地所有權人尚得依法提起民事訴訟請求解決。司法院
    大法官釋字第三七四號亦著有解釋，可資參照。本件被上訴
    人於民國79年間就上訴人所有坐落台北市北投區○○○○段
    479-8、-11、-14，及系爭四棟建物所坐落之基地479、479-
    1、-2等土地，實施地籍圖重測前，依土地法第46條之2第 1
    項之規定，通知原所有權人即上訴人之配偶黃李惜、及黃麗
    華、朱清妹、高福來等人分別於78年8月30日、同月8日到場
    指界，要求分別將479-8、-11、-14合併為479-8地號、 479
    、479-1、-2合併為479-1地號，被上訴人予以分別整編為桃
    源段25地號及同段36、37地號土地，並將重新實施測量結果
    ，公告30日期滿無異議確定，79年5月2日以北市地測字第18
     739號書函通知為標示之變更等事實，有上訴人不爭執之台
    北市北投區地籍調查表(原審卷第67至72頁)、被上訴人79年
    5月2日北市地測字第18739號書函在卷 (原審卷第8、9頁)足
    稽。
(三)綜合上述，上訴人主張系爭四棟建物之部分基地，坐落於系
    爭土地上，顯係上訴人之配偶黃李惜於建造系爭四棟建物，
    申請分割土地，所檢附之建築線分割資料，與建築執照所指
    示之建築線不同，所致分割後之地籍線與分割前之地籍線不
    一致；而非被上訴人實施土地重測、整編所致，上訴人之主
    張自無可採。
五、從而，上訴人依據國家賠償法第2條第2項之規定，請求被上
    訴人賠償其損害，於法上非有據，不應准許，原法院為其敗
    訴判決，經核於法尚無違誤；上訴意旨仍持陳詞，任意指摘
    原判決不當，求予廢棄，為無理由，應予駁回。
六、本件事證已臻明確，兩造其他攻擊、防禦方法，及提出未援
    用之證據，經斟酌後認不影響判決基礎，無逐一論述必要，
    併此敘明。
據上論結，本件上訴為無理由，爰判決如主文。
中　　華　　民　　國　　94　　年　 　8 　　月　　9　　日
　　　　　　　　　民事第五庭    　審判長法　官  林丁寶
　　　　　　　　　　　　　　　　        法　官  高鳳仙
　　　　　　　　　　　　　　　　        法　官  陳博享
正本係照原本作成。
如不服本判決，應於收受送達後20日內向本院提出上訴書狀，其
未表明上訴理由者，應於提出上訴後20日內向本院補提理由書狀
（均須按他造當事人之人數附繕本）上訴時應提出委任律師或具
有律師資格之人之委任狀；委任有律師資格者，另應附具律師資
格證書及釋明委任人與受任人有民事訴訟法第466條之一第一項
但書或第二項（詳附註）所定關係之釋明文書影本。
中　　華　　民　　國　　94　　年　　8 　　月　　10　　日
　　　　　　　　　　　　　　　　　　　　書記官  鄭靜如
附註：
民事訴訟法第466條之一（第一項、第二項）：
對於第二審判決上訴，上訴人應委任律師為訴訟代理人。但上訴
人或其他法定代理人具有律師資格者，不在此限。
上訴人之配偶、三親等內之血親、二親等內之姻親，或上訴人為
法人、中央或地方機關時，其所屬專任人員具有律師資格並經法
院認為適當者，亦得為第三審訴訟代理人。
